臺灣新竹地方法院刑事裁定　　　　　　　　　　　　　九十三年度聲字第四一號
　　聲明異議人
　　即　受刑人　乙○○
右聲明異議人即受刑人因違反毒品危害防制條例等執行案件，以檢察官執行之指揮不
當（九十三年度執緝字第一四二號、九十三年度執字第七０九號），聲明異議，本院
裁定如左：
    主  文
臺灣新竹地方法院檢察署檢察官就九十三年度執緝字第一四二號、九十三年度執字第
七０九號受刑人乙○○應執行之有期徒刑伍月、月，所為不准易科罰金之執行指揮
處分均撤銷，並均應由檢察官更為指揮執行處分。
    理  由
一、按「受刑人或其法定代理人或配偶以檢察官執行之指揮為不當者，得向諭知該裁
    判之法院聲明異議」，刑事訴訟法第四百八十四條定有明文。按「犯最重本刑為
    五年以下有期徒刑以下之刑之罪，而受六個月以下有期徒刑或拘役之宣告，因身
    體、教育、職業或家庭之關係或其他正當事由，執行顯有困難者，得以一元以上
    三元以下折算一日，易科罰金。但確因不執行所宣告之刑，難收矯治之效，或難
    以維持法秩序者，不在此限」，刑法第四十一條第一項亦規定甚明。據此，受刑
    人所犯最重本刑為五年以下有期徒刑以下之刑之罪，而受六個月以下有期徒刑或
    拘役之宣告者，是否確有因「身體、教育、職業或家庭之關係或其他正當事由，
    執行顯有困難」之情事？或是否確有因「不執行所宣告之刑，難收矯治之效，或
    難以維持法秩序」之情形，乃應由檢察官就受刑人之具體情況審酌而指揮執行之
    ，此乃屬於檢察官指揮執行裁量之範籌，固不待言。惟受刑人所犯最重本刑為五
    年以下有期徒刑以下之刑之罪，且受六個月以下有期徒刑或拘役之宣告者，檢察
    官於指揮執行之裁量時，必確有因「不執行所宣告之刑，難收矯治之效」，或「
    不執行所宣告之之刑，難以維持法秩序」之情形，縱受刑人有因身體、教育、職
    業或家庭之關係或其他正當事由，執行顯有困難之情事，始得不准予易科罰金。
    倘受刑人並無因「不執行所宣告之刑，難收矯治之效」，或「不執行所宣告之刑
    ，難以維持法秩序」之情形，則檢察官於指揮執行時，即應就受刑人聲請因身體
    、教育、職業或家庭之關係或其他正當事由，而有執行顯有困難之情事，為具體
    之審酌，以為准、駁易科罰金之基礎。
二、聲明異議人即受刑人聲明異議意旨略以：受刑人因施用第二級毒品案件，已於民
    國九十二年五月十四日（按應為同年月十五日）經本院以九十二年度毒聲字第四
    二二號裁定送觀察、勒戒，並於同年六月六日執行完畢釋放（旋經臺灣新竹地方
    法院檢察署檢察官於同日以九十二年度毒偵字第六三一號為不起訴處分）。嗣受
    刑人於前開裁定送觀察、勒戒前之九十一年十二月二十一日凌晨，復因持有第一
    級毒品海洛因被查獲，而經本院於九十二年八月二十五日以九十二年度竹北簡字
    第一五八號刑事簡易判決判處有期徒刑五月確定（按即為本件九十三年度執緝字
    第一四二號執行名義），然因受刑人未居住於戶籍地（即桃園縣平鎮市○○路南
    勢二段三五五巷二０號），致不知臺灣新竹地方法院檢察署檢察官通知到案執行
    ，乃經臺灣新竹地方法院檢察署發佈通緝，而於九十三年四月三日經警逮捕解送
    執行，嗣經臺灣新竹地方法院檢察署檢察官逕以九十三年度執緝字第一四二號執
    行案件指揮將受刑人發監執行，而不准受刑人為易科罰金之聲請，嗣再以九十三
    年度執字第七０九號執行案件指揮接續前開案件執行，亦不准受刑人為易科罰金
    之聲請，但受刑人確實於本院九十二年度毒聲字第四二二號裁定送觀察、勒戒執
    行後，已斷絕毒癮，未再施用、接觸毒品，況受刑人之配偶係印尼籍華裔，來臺
    僅三年，僅可勉強與他人溝通，故受刑人尚需照顧年邁父、母及甫出生之幼子，
    且受刑人甫與他人簽約加盟，欲開始經營速食餐飲業，確有執行顯有困難之情事
    ，爰就檢察官所為不准易科罰金之執行指揮處分聲明異議等語。
三、經查，本件受刑人乃係分別因犯持有第一級毒品罪及過失傷害罪，經本院分別以
    九十二年度竹北簡字第一五八號刑事簡易判決、九十二年度交易字第一一六號刑
    事判決各判處有期徒刑五月、三月，如易科罰金，均以佰元折算一日確定，嗣
    受刑人所犯持有第一級毒品罪部分（即本院分別九十二年度竹北簡字第一五八號
    刑事簡易判決），經臺灣新竹地方法院檢察署分案九十二年度執字第一八五四號
    執行案件執行，惟經檢察官依受刑人之戶籍地（桃園縣平鎮市○○路南勢二段三
    五五巷二０號）傳喚受刑人到案執行及囑託臺灣桃園地方法院檢察署檢察官拘提
    受刑人到案執行均無著，乃經臺灣新竹地方法院檢察署發佈通緝，而於九十三年
    四月三日經警通緝到案，旋經檢察官以九十三年度執緝字第一四二號執行案件逕
    行指揮將受刑人發監執行，而漏未就受刑人易科罰金之聲請為准、駁之處分，嗣
    再經受刑人之父甲○○於九十三年四月二十七日以受刑人因「家庭因素」執行顯
    有困難為由，為受刑人聲請易科罰金，惟仍遭檢察官以受刑人「有施用毒品惡習
    ，不執行難收矯正之效」予以駁回；繼之，受刑人又因所犯過失傷害罪部分（即
    本院九十二年度交易字第一一六號刑事判決），經臺灣新竹地方法院檢察署分案
    以九十三年度執字第七０九號執行案件執行，雖經受刑人以「家庭因素」執行顯
    有困難為由，聲請易科罰金，惟仍遭檢察官以「執行無困難，況受刑人幼子有家
    人可代為照料」予以駁回，並指揮接續前開案件執行，此業據本院調取臺灣新竹
    地方法院檢察署九十二年度執字第一八五四號、九十三年度執緝字第一四二號、
    九十三年度執字第七０九號執行案卷核閱無訛，並有該執行案卷影本在卷足參。
四、茲就前開受刑人執行案件之檢察官指揮執行是否不當，分別論述如下：
（一）就九十二年度執字第一八五四號、九十三年度執緝字第一四二號指揮執行部分
      ：
  １、查受刑人固係因居住在桃園縣平鎮市○○路五號（受刑人之父甲○○之住所）
      ，而未居住於戶籍地（即桃園縣平鎮市○○路南勢二段三五五巷二０號），致
      經檢察官依受刑人之戶籍地「寄存送達」傳喚受刑人到案執行及囑託臺灣桃園
      地方法院檢察署檢察官拘提受刑人到案執行均無著，始經臺灣新竹地方法院檢
      察署發佈通緝，有本院九十二年度交易字第一一六號刑事判決載明受刑人之居
      所及本件執行案件「寄存」送達證書影本附卷可稽。然受刑人於九十三年四月
      三日經警通緝到案後，檢察官逕行指揮將受刑人發監執行，而漏未就受刑人易
      科罰金之聲請為准、駁之處分，顯有未就受刑人聲請易科罰金為具體裁量之情
      事。
  ２、再受刑人確因施用第二級毒品案件，於九十二年五月十五日經本院以九十二年
      度毒聲字第四二二號裁定送觀察、勒戒，嗣於同年六月六日執行完畢釋放後，
      業經臺灣新竹地方法院檢察署檢察官以九十二年度毒偵字第六三一號為不起訴
      處分，此有本院九十二年度毒聲字第四二二號刑事裁定及臺灣高等法院被告全
      國前案紀錄表附卷足參。而依本件九十二年度執字第一八五四號、九十三年度
執緝字第一四二號執行案件之確定判決（即本院九十二年度竹北簡字第一五八
      號刑事簡易判決）所認定之犯罪事實，係認受刑人於九十一年十二月二十一日
      凌晨，因持有第一級毒品海洛因被查獲，而經本院依持有第一級毒品罪名判處
      有期徒刑五月確定，顯然受刑人持有第一級毒品之犯罪時間，確係在前觀察、
      勒戒執行之前無訛。參以受刑人前開所犯施用第二級毒品案件，於執行觀察、
      勒戒完畢釋放，且經檢察官為不起訴處分後，迄未再涉犯施用毒品案件，有前
      開臺灣高等法院被告全國前案紀錄表可參。據此，受刑人陳稱伊於前開觀察、
      勒戒執行後，已斷絕毒癮，未再施用、接觸毒品一節，即非屬無據。從而，受
      刑人既已於九十二年六月六日執行觀察、勒戒完畢釋放，已堪認無繼續施用毒
      品傾向，然檢察官於九十三年四月二十七日復以受刑人「有施用毒品惡習，不
      執行難收矯正之效」，而駁回受刑人之父甲○○為受刑人為易科罰金之聲請，
      即難認為有據。
  ３、綜上，檢察官指揮將受刑人發監執行之初，已漏未就受刑人易科罰金之聲請為
      准、駁之處分，顯未就受刑人易科罰金之聲請為具體之裁量處分；再者，檢察
      官嗣復以受刑人「有施用毒品惡習，不執行難收矯正之效」，而駁回受刑人之
      父甲○○為受刑人為易科罰金之聲請，亦難認為有據。因之，受刑人就此部分
      對於檢察官之指揮執行聲明異議，自非無據，爰就檢察官此部分所為不准易科
      罰金之執行指揮處分撤銷，並由檢察官更為適當之指揮執行處分。
（二）就九十三年度執字第七０九號指揮執行部分：
  １、查受刑人又因所犯過失傷害罪部分（即本院九十二年度交易字第一一六號刑事
      判決），經臺灣新竹地方法院檢察署分案以九十三年度執字第七０九號執行案
      件執行。嗣受刑人以「家庭因素」執行顯有困難為由，向檢察官聲請易科罰金
      ，惟遭檢察官以「執行無困難，況受刑人幼子有家人可代為照料」予以駁回，
      並指揮接續前開案件執行，已如前述。惟查，受刑人於本院調查時已詳陳伊因
      配偶係印尼籍華裔，來臺灣僅三年，僅可勉強與他人溝通，故伊尚需照顧年邁
      父、母及甫出生之幼子，且伊甫與他人簽約加盟，欲開始經營速食餐飲業，確
      有執行顯有困難之情事等情，核與受刑人之父甲○○到庭證述之情節大致相符
      ，並有受刑人戶籍謄本、受刑人之父甲○○全戶戶籍謄本及吮指王加盟契約等
      影本在卷足參。據此，受刑人「釋明」因「家庭」、「工作」因素，執行顯有
      有困難，而就此部分之執行聲請易科罰金，即似非全然無據。
  ２、第查，觀諸受刑人於檢察官指揮執行時，僅概括陳明因家庭關係聲請易科罰金
      ，而檢察官則以「執行無困難，況受刑人幼子有家人可代為照料」予以駁回，
      有就九十三年度執字第七０九號執行訊問筆錄、臺灣新竹地方法院檢察署聲請
      易科罰金案件審核表等影本在卷可證，顯然受刑人向檢察官聲請易科罰金時，
      應僅係釋明需照料幼子之家庭因素執行有困難，致檢察官未就受刑人前開其他
      於本院釋明之事項為裁量甚明。
  ３、從而，受刑人於本院「釋明」因「家庭」、「工作」因素，執行顯有困難，既
      非全然無據，且檢察官又「未及審酌」受刑人於本院釋明之其他「家庭」、「
      工作」因素，是否致執行顯有困難，故受刑人就此部分對於檢察官之指揮執行
      聲明異議，亦非無據，自亦應就檢察官此部分所為不准易科罰金之執行指揮處
      分撤銷，並應由檢察官更為適當之指揮執行處分。
五、末查，本件九十三年度執字第七０九號指揮執行之確定判決（即本院九十二年度
    交易字第一一六號刑事判決），乃包括受刑人另犯公共危險罪，經本院判處罰金
    一萬五千元，如易服勞役，以佰元折算一日部分，此並經檢察官指揮接續前開
    案件執行易服勞役，有九十三年度執典字第七０九號之一檢察官指揮執行書影本
    附卷足考。惟查，受刑人就此部分之執行，已陳明可以繳納罰金，如未能繳納願
    易服勞役，有訊問筆錄在卷可參。據此，關於此部分之執行，原則上即應通知受
    刑人完納罰金，必期滿不完納，又無力完納者，始易服勞役（刑法第四十二條參
    照），故受刑人就此部分之執行，倘有完納之力，即得依法完納，附此敘明。
六、綜據上述，本件聲明異議為有理由，應由本院將上開二執行案件檢察官所為不准
    易科罰金之執行指揮處分均撤銷，並均應由檢察官更為適當之指揮執行處分。
七、依刑事訴訟法第二百二十條、第四百八十六條，裁定如主文。
中      華      民      國    九十三    年      七      月      十三    日
                                      臺灣新竹地方法院刑事第三庭
                                          法  官  汪  銘  欽
右正本證明與原本無異。
如不服本裁定，應於裁定送達後五日內向本院提出抗告狀。
                                          書記官  馮  玉玲
中      華      民      國    九十三    年      七      月      十三    日
